【裁判字號】    92,判,1100
【裁判日期】    920821
【裁判案由】    綜合所得稅
【裁判全文】
最  高  行  政  法  院  判  決                  九十二年度判字第一一○○號
    上  訴  人  乙○○
    被 上訴 人  財政部臺北市國稅局
    代  表  人  甲○○
右當事人間因綜合所得稅事件，上訴人對於中華民國九十一年一月三十日臺北高等行
政法院九十年度訴字第三八四八號判決，提起上訴，本院判決如左：
    主  文
上訴駁回。
上訴審訴訟費用由上訴人負擔。
    理  由
本件上訴人在原審起訴主張：上訴人之配偶麥石來將所有土地以押租方式出租予巨懋
股份有限公司（下稱巨懋公司），於八十一年十二月三十日取得押金收入計新台幣（
下同）七○、○○○、○○○元，並轉投資於巨懋公司。八十二及八十三年度，因巨
懋公司未發股利而無所得，至八十四、八十五年度始獲巨懋公司配發股利，上訴人已
申報所得課稅，符合所得稅法第十四條第一項第五類第三款但書規定「財產出租人或
出典人能確實證明該項押金或典價之用途，並已將運用所產生之所得申報者，不在此
限」之要件，即無須依同款前段設算租金收入申報綜合所得稅。但被上訴人初查，仍
予設算租金收入，核定上訴人之配偶八十二年度租賃所得五、五三○、○○○元、八
十三年度租賃所得五、三五五、○○○元，併課上訴人八十二及八十三年度綜合所得
稅，誤用法律且重複課稅，實為違誤。復查決定准予分別減除押租土地地價稅，重行
核算八十二年度租賃所得為四、八三九、六○七元，八十三年度租賃所得為四、四四
三、一○七元，仍屬違誤。訴願決定未予糾正，亦有未合等等。求為撤銷原處分及訴
願決定之判決。
被上訴人則以：上訴人之配偶以押金投資於巨懋公司，八十二及八十三年度未產生所
得，不符合所得稅法第十四條第一項第五類第三款但書規定之要件，予以設算租金收
入，並減除繳納之地價稅，核算各該年度租賃所得，並無重複課稅情事等語，資為抗
辯。
原審斟酌全辯論意旨及調查證據之結果，以：按「個人之綜合所得總額，以其全年左
列各類所得合併計算之：第一類‧‧‧第五類：租賃所得及權利金所得：‧‧‧一、
財產租賃所得及權利金所得之計算，以全年租賃收入或權利金收入，減除必要損耗及
費用後之餘額為所得額。．．．三、財產出租，收有押金或任何款項類似押金者，或
以財產出典而取得典價者，均應就各該款項按當地銀行業通行之一年期存款利率，計
算租賃收入。但財產出租人或出典人能確實證明該項押金或典價之用途，並已將運用
所產生之所得申報者，不在此限。」行為時所得稅法第十四條第一項第五類一、三定
有明文。本條第一項第五類三但書規定押金免予計算租賃收入，係因以該項押金作價
投資，並已將運用該押金所產生之所得申報，為避免就同一來源所得重複課稅而設；
如押金之運用無所得申報，無重複課稅問題，即非屬上開但書規定之範圍，仍應依前
段之規定，按當地銀行業通行之一年期存款利率計算租賃收入。本件上訴人之配偶麥
石來將所有台北市○○區○○段三小段二六七─一、二六七─七地號持分三分之一之
土地，以押租方式出租予巨懋公司使用，於八十一年十二月三十日取得押金收入計七
○、○○○、○○○元，上訴人申報八十二及八十三年度綜合所得稅時，未併申報租
賃所得，被上訴人初查遂按一年期存款利率計算租賃收入，核定上訴人配偶麥石來八
十二年度租賃所得五、五三○、○○○元、八十三年度租賃所得五、三五五、○○○
元，併課上訴人八十二及八十三年度綜合所得稅。上訴人不服，申經復查結果，准予
分別減除上開土地八十二及八十三年度地價稅六九○、三九三元及九一一、八九三元
，重行核算八十二年度租賃所得為四、八三九、六○七元、八十三年度租賃所得為四
、四四三、一○七元。查上訴人之配偶運用所收取之押金七千萬元投資於巨懋公司，
八十二年、八十三年度未分配股利，依上說明，無重複課稅問題，仍應依行為時所得
稅法第十四條第一項第五類三前段規定，依當地銀行業通行之一年期存款利率計算租
賃收入。上訴人主張其已依該但書規定確實證明該項押金之用途，並已將運用所產生
之所得即八十四年度獲分配之股利申報繳納綜合所得稅，即無庸按銀行利率計算租賃
收入云云，並非可採。又查上訴人八十二年度、八十三年度均係在上開七千萬元押金
之收取期間，亦即於該二年度確均有因財產出租而取得七千萬元押金之收入，其因該
押金收入，本即應依行為時所得稅法第十四條第一項第五類三前段規定，以押金收入
按當地銀行通行之一年期存款利率計算租賃收入，並非於該二年度無所得。至於上訴
人於收取押金，獲有押金自由運用之利益，其將該押金運用於其他項目（例如清償）
或投資，係屬經濟活動自由，尚不因投資或用於其他項目之結果，造成虧損或無所得
，即謂其當年度收取之押金原已設算之租賃收入不存在而免予計算，上訴人主張其八
十四年度申報之股利所得係累積八十二、八十三年度者，並無漏報云云亦不可採。從
而復查決定以初查未減除必要費用之地價稅，經予減除，重行核算八十二年度此部分
租賃所得為四、八三九、六○七元、八十三年度租賃所得為四、四四三、一○七元，
經核尚無不合。
按個人之綜合所得稅係按年計徵，觀行為時所得稅法第十三條、第十四條之規定甚明
。上訴人申報巨懋公司八十四年度分配股利之所得，已明示其所得年度，尚不能以巨
懋公司之累積經營，指為累積有八十二、八十三年度應分配之股利所得。上訴意旨認
為八十二、八十三年度設算押金收入，即重複課稅，違反公平原則等等，並不可採。
至於上訴意旨所稱財政部九十一年三月十九日台財稅字第○九一○四五一六三四號令
示所屬謂：「財產出租，收有押金或任何款項類似押金者，或以財產出典而取得典價
者，財產出租人或出典人能確實證明該項押金或典價運用無所得或虧損，並經稽徵機
關查核屬實者，免依所得稅法第十四條第一項第五類第三款規定計算租賃收入」，係
於原判決之後所發，未經原判決認定上訴人八十二、八十三年度就上開押金之運用無
所得或虧損已能確實證明，並經稽徵機關查核屬實等事實，自不能指原判決未予適用
為違誤。從而上訴意旨執以指摘原判決違誤，求予廢棄，難認有理由，應予駁回。
據上論結，本件上訴為無理由，依行政訴訟法第二百五十五條第一項、第九十八條第
三項前段，判決如主文。
中    華    民    國    九十二      年      八        月    二十一      日
                    最 高 行 政 法 院  第 一 庭
                                審 判 長 法  官      黃  綠  星
                                         法  官      彭  鳳  至
                                         法  官      蔡  進  田
                                         法  官      黃  璽  君
                                         法  官      廖  宏  明
右  正  本  證  明  與  原  本  無  異
                                         法院書記官  邱  彰  德
中    華    民    國    九十二      年      八        月    二十一      日


司法院資訊處製作；財團法人民間司法改革基金會備份。
